ACORDAO-COMPLETO-2357357

ACÓRDÃO 1432/2019 ATA 22/2019 - PLENÁRIO

VISTOS, relatados e discutidos estes autos de Representação formulada pela Associação Brasileira de Documentaristas e Associação Pernambucana de Cineastas - ABD/APEC, pelo Fórum Pernambucano de Comunicação – FOPECOM e por Mulheres no Audiovisual de Pernambuco – MAPE, em face de supostas irregularidades presentes no Pregão Presencial n. 3/2019, conduzido pela Assembleia Legislativa do Estado de Pernambuco – Alepe, que tem por objeto a “contratação de empresa, legalmente habilitada, para fornecimento de equipamentos de produção e pós-produção para SBTVD-T (Sistema Brasileiro de Televisão Digital Terrestre) , incluindo serviços de instalação, integração, treinamento e garantia de funcionamento, pelo período mínimo de 12 meses, para atender as dependências físicas do Plenário, Plenarinhos, Auditório e Estúdio da Alepe”,
ACORDAM os Ministros do Tribunal de Contas da União, reunidos em Sessão Plenária, diante das razões expostas pelo Relator, em:
9.1. não conhecer da presente documentação como representação, visto não estarem presentes os requisitos de admissibilidade previstos no art. 113, § 1º, da Lei 8.666/1993, c/c os arts. 235 e 237, VII, do Regimento Interno deste Tribunal e no art. 103, § 1º, da Resolução TCU n. 259/2014;
9.2. informar aos representantes que o conteúdo desta deliberação poderá ser consultado no endereço eletrônico www.tcu.gov.br/acordaos; e
9.3. arquivar os presentes autos, nos termos do art. 237, parágrafo único, c/c o art. 235, parágrafo único, do Regimento Interno deste Tribunal, e do art. 105 da Resolução TCU n. 259/2014.

Representação em face de supostas irregularidades identificadas no pregão presencial para fornecimento de equipamentos de produção e pós-produção para SBTVD-T (Sistema Brasileiro de Televisão Digital Terrestre), para atender as dependências físicas do Plenário, Plenarinhos, Auditório e Estúdio da Alepe.

não há.

3. Interessados/Responsáveis: não há.

13.1. Ministros presentes: José Mucio Monteiro (Presidente), Benjamin Zymler, Augusto Nardes, Raimundo Carreiro (Relator) e Vital do Rêgo.
13.2. Ministro-Substituto convocado: André Luís de Carvalho.

RAIMUNDO CARREIRO

Trata-se de representação, com pedido de medida cautelar, formulada pela Associação Brasileira de Documentaristas e Associação Pernambucana de Cineastas - ABD/APEC, pelo Fórum Pernambucano de Comunicação – FOPECOM e por Mulheres no Audiovisual de Pernambuco – MAPE, em face de supostas irregularidades presentes no Pregão Presencial n. 3/2019, conduzido pela Assembleia Legislativa do Estado de Pernambuco – Alepe, que tem por objeto a “contratação de empresa, legalmente habilitada, para fornecimento de equipamentos de produção e pós-produção para SBTVD-T (Sistema Brasileiro de Televisão Digital Terrestre) , incluindo serviços de instalação, integração, treinamento e garantia de funcionamento, pelo período mínimo de 12 meses, para atender as dependências físicas do Plenário, Plenarinhos, Auditório e Estúdio da Alepe”.
2.	Com fulcro no inciso I do § 3º do art. 1º da Lei n. 8.443/92, adoto, como relatório, a instrução, acorde, da Secretaria de Controle Externo de Aquisições Logísticas – Selog, a qual propõe negar conhecimento à presente representação (peças 6 e 7) :
“Instrução Inicial de Representação com Pedido de Cautelar
	A. Identificação do Processo

	Processo 012.930/2019-9
	Não conhecimento

	Unidade Jurisdicionada
	Uasg

	Assembleia Legislativa do Estado do Pernambuco - Alepe
	Não se aplica

	Objeto

	Fornecimento de equipamentos de produção e pós-produção para SBTVD-T (Sistema Brasileiro de Televisão Digital Terrestre) , incluindo serviços de instalação, integração, treinamento e garantia de funcionamento, pelo período mínimo de 12 meses, para atender as dependências físicas do Plenário, Plenarinhos, Auditório e Estúdio da Alepe. 

	Representante
	CNPJ

	Associação Brasileira de Documentaristas e Associação Pernambucana de Cineastas (ABD/Apeci) , Fórum Pernambucano de Comunicação (Fopecom) e Mulheres no Audiovisual (Mape) 
	Não consta

	Há pedido de Sustentação Oral?
	Documento de Identificação

	Não
	Não consta

	Modalidade
	Número do Certame
	Tipo

	Pregão Presencial
	3/2019
	Não se aplica

	Vigência
	Valor Estimado

	Doze meses.
	R$ 963.195,12 (anual) 

	Fase do Certame

	Edital publicado. Conforme peça 5, a sessão foi adiada e está prevista para o dia 7/6/2019.

	B. Alegações do Representante 

	O representante alega, em suma, que: 
a) A TV Alepe, entidade promotora da licitação, pertence à Rede Legislativa, consórcio formado pela TV Câmara, TV Alepe e TV Câmara Municipal de Recife (PE) , por meio do Acordo de Cooperação Técnica 2014/219.0. Com isso pretende evidenciar a presença de órgão federal no polo passivo da representação (Câmara dos Deputados) e chamar a competência do TCU (peça 1, p. 2) ;
b) existência de regra de qualificação técnico-profissional desarrazoada e restritiva no edital, caracterizada pela exigência de comprovação de vínculo com profissional engenheiro eletricista, sendo que, em sua visão, as atividades são passíveis de execução por outros profissionais, como, por exemplo, o engenheiro de telecomunicações (peça 1, p. 3) ;
c) ausência de composição de custos unitários (peça 1, p. 4-6) ;
d) utilização indevida da modalidade pregão, vez que não se tratam de serviços comuns objetivamente aferíveis e comparáveis (peça 1, p. 6-10) ;
e) ausência de publicidade, tendo em vista que, no prazo de divulgação do certame, o site da Alepe esteve fora do ar (peça 1, p. 10-11) ;
f) indicação irregular de marcas de produtos (peça 1, p. 11-14) ;
g) não divulgação de diagrama unifilar - elemento de projeto elétrico considerado fundamental para a concepção da solução a ser fornecida na contratação (peça 1, p. 14-15) ; e
	h) inadequação na descrição das características dos funcionários requeridos na contratação, bem como incorreção nos valores estimados para o pagamento desses funcionários (incompatibilidade com o mercado) (peça 1, p. 15-16) .

	C. Exame de Admissibilidade

	Legitimidade do Autor

	O representante possui legitimidade para representar ao Tribunal?
 (Fundamento: art. 113, § 1º, da Lei 8.666/1993, c/c o art. 237 do Regimento Interno/TCU) 
Os subscritores não apresentaram qualquer documento que demonstre que são aptos a postular em nome das entidades que alegam representar (por exemplo, atas de assembleia de constituição, regimento, procuração etc.) . 
	Não

	Redação em Linguagem Compreensível

	A representação está redigida em linguagem clara e objetiva, contém nome legível, qualificação e endereço do representante?
 (Fundamento: art. 235 do Regimento Interno/TCU) 
	Sim

	Indício Concernente à Irregularidade ou Ilegalidade

	A representação encontra-se acompanhada do indício concernente à irregularidade ou ilegalidade apontada pelo autor?
 (Fundamento: art. 235 do Regimento Interno/TCU) 
	Sim

	Competência do TCU

	A representação trata de matéria de competência do TCU?
 (Fundamento:  art. 235 do Regimento Interno/TCU) 
	Não

	Interesse Público

	Os argumentos do autor indicam a possibilidade de existência de interesse público, caso restem comprovadas as supostas irregularidades apontadas na peça inicial.
 (Fundamento: art. 103, § 1º, da Resolução - TCU 259/2014) 
	Sim

	Análise quanto ao interesse público: Confirmadas as alegações do representante, restará configurada restrição indevida à competição. 

	Conclusão quanto ao Exame de Admissibilidade

	O representante alega que a TV Alepe congrega a Rede Legislativa, da qual também faz parte a Câmara dos Deputados. Ainda, informa que tal consórcio foi instrumentado no Acordo de Cooperação Técnica 2014/219.0. Com isso, pretende demonstrar o envolvimento de órgão e/ou verba federal e, por conseguinte, a jurisdição do TCU sobre a matéria.
Considerando que os termos do dito acordo não foram juntados pelo representante, esta unidade técnica o solicitou à Câmara dos Deputados e, após a resposta da daquela casa legislativa, fez juntar o documento aos autos (peça 3) . 
Da leitura do acordo, verifica-se que o seu objetivo é adotar ações conjuntas visando à:
 (...) transmissão da Rede Legislativa em TV Digital dos partícipes na cidade de Recife-PE, por meio do canal 61, consignado pelo Ministério das Comunicações à Câmara (...) mediante cessão de subcanalizações de televisão digital e a instalação de uma estação de radiodifusão naquela localidade.
 Na parceria, de acordo com as cláusulas terceira e quarta (p. 3, p. 3) , cabe à Câmara tão somente disponibilizar os subcanais, equipamentos para a transmissão de sinais, obtenção de licenças e condução do sinal da TV Câmara até a torre de transmissão;  a Alepe é responsável por toda a gestão e custeio locais para a produção de conteúdo, operação da Estação Radiodifusora de Televisão Digital, monitoramento da qualidade dos sinais captados e condução do sinal da Alepe até a torre de transmissão. 
O edital da licitação não foi anexado aos autos pelo representante e não está disponível para consulta online (apenas o seu aviso, juntado por esta unidade na peça 4) . Portanto, não pudemos analisar a descrição do objeto em sua completude. De todo modo, o resumo do objeto: “fornecimento de equipamentos de produção e pós-produção para SBTVD-T (Sistema Brasileiro de Televisão Digital Terrestre) ” – é suficiente para verificar que a contratação está relacionada à “produção de conteúdo”, atividade de competência e responsabilidade da própria Alepe, não havendo relação com a Câmara dos Deputados.
Além disso, é válido informar que o acordo desonera os partícipes de quaisquer transferências financeiras (cláusula sétima, peça 3, p. 4) . Ou seja, não há indício de que a União esteja custeando o objeto da contratação. 
Sendo assim, não havendo órgão federal no polo passivo da representação e/ou recursos da União envolvidos, resta afastada a competência do TCU para o exame da matéria, conforme art. 5º do Regimento Interno/TCU.
Ausentes os requisitos de admissibilidade constantes no art. 113, § 1º, da Lei 8.666/1993, c/c os arts. 235 e 237, VII, do Regimento Interno/TCU, e no art. 103, § 1º, da Resolução - TCU 259/2014, a representação não deve ser conhecida.

	D. Pedido de Ingresso aos Autos e de Sustentação Oral

	Há pedido de ingresso aos autos?
	Não

	Há pedido de sustentação oral?
	Não

	E. Processos Conexos e Apensos

	Há processos conexos noticiando possíveis irregularidades na contratação ora em análise?
	Não

	F. Proposta de Encaminhamento

	Em virtude do exposto, propõe-se:
1.1. não conhecer a presente documentação como representação, visto não estarem presentes os requisitos de admissibilidade previstos no art. 113, § 1º, da Lei 8.666/1993, c/c os arts. 235 e 237, VII, do Regimento Interno deste Tribunal e no art. 103, § 1º, da Resolução - TCU 259/2014;
1.2. informar ao representante que o conteúdo da deliberação que vier a ser proferida poderá ser consultado no endereço www.tcu.gov.br/acordaos; e
1.3. arquivar os presentes autos, nos termos do art. 237, parágrafo único, c/c o art. 235, parágrafo único, do Regimento Interno deste Tribunal, e do art. 105 da Resolução - TCU 259/2014.”

3.	É o Relatório.

não há

Não atuou.

REPRESENTAÇÃO. PREGÃO PRESENCIAL N. 3/2019. ASSEMBLEIA LEGISLATIVA DO ESTADO DE PERNAMBUCO. AUSÊNCIA DE COMPETÊNCIA DO TRIBUNAL DE CONTAS DA UNIÃO. ILEGITIMIDADE DAS ENTIDADES REPRESENTANTES. NÃO CONHECIMENTO. ARQUIVAMENTO.

REPRESENTAÇÃO (REPR)

Secretaria de Controle Externo de Aquisições Logísticas (Selog).

Registro, inicialmente, que relato o presente processo em razão de livre distribuição realizada na forma do art. 18-B da Resolução TCU n. 175/2005.	
Conforme assentado no relatório precedente, trata-se de representação formulada em face do Pregão Presencial n. 3/2019, conduzido pela Assembleia Legislativa do Estado de Pernambuco – Alepe, que tem por objeto a “contratação de empresa, legalmente habilitada, para fornecimento de equipamentos de produção e pós-produção para SBTVD-T (Sistema Brasileiro de Televisão Digital Terrestre) , incluindo serviços de instalação, integração, treinamento e garantia de funcionamento, pelo período mínimo de 12 meses, para atender as dependências físicas do Plenário, Plenarinhos, Auditório e Estúdio da Alepe”.
A Selog propõe seja negado conhecimento à presente representação ante a ausência de competência do Tribunal de Contas da União para atuar no feito e a ilegitimidade das representantes.
Razão assiste à unidade instrutiva. Vejamos.
Os representantes arguiram uma série de irregularidades na condução do Pregão Presencial n. 3/2019, promovido pela Assembleia Legislativa de Pernambuco. No intento de demonstrar a incidência da competência do TCU, evocaram o Acordo de Cooperação Técnica n. 2014/2019.0, celebrado entre a Câmara dos Deputados, a Assembleia Legislativa do Estado de Pernambuco e a Câmara Municipal do Recife, que objetiva a implantação do Sistema de Transmissão de TV Digital na Cidade de Recife-PE.
Não obstante o referido Acordo, do qual faz parte órgão da União (Câmara dos Deputados) , os elementos carreados aos autos não evidenciam transferência de recursos federais, tampouco participação direta ou indireta da Câmara Federal na condução do certame impugnado (Pregão Presencial n. 3/2019) .
Aliás, dentre as atribuições outorgadas à Câmara dos Deputados pela Cláusula Segunda do referido Acordo de Cooperação, acostado aos autos pela Selog à peça 3, não consta a de realizar transferência financeira à Assembleia Legislativa do Estado de Pernambuco ou de custear despesas pela Casa Legislativa Estadual. A propósito, o instrumento de cooperação desonera, expressamente, “os partícipes signatários de quaisquer transferências financeiras para o atendimento de suas Cláusulas” (Cláusula Sétima – Dos Recursos Financeiros) .
Consoante bem lembrado pela unidade instrutiva, “a Alepe é responsável por toda a gestão e custeio locais para a produção de conteúdo, operação da Estação Radiodifusora de Televisão Digital, monitoramento da qualidade dos sinais captados e condução do sinal da Alepe até a torre de transmissão” (grifei) .
Ausente, portanto, qualquer indício de que a União tenha custeado, ou esteja custeando, o objeto licitado pela Assembleia Legislativa do Estado de Pernambuco, segue-se que o TCU não é o órgão constitucional competente para atuar neste feito.
Por derradeiro, faço consignar que as pessoas jurídicas autoras da representação (Associação Brasileira de Documentaristas e Associação Pernambucana de Cineastas - ABD/APEC, pelo Fórum Pernambucano de Comunicação – FOPECOM e por Mulheres no Audiovisual de Pernambuco – MAPE) não lograram comprovar legitimidade para representar ao Tribunal, não figurando as entidades no rol de legitimados previsto no art. 237 do RI/TCU.
Dessarte, a representação ora em apreço não deve ser conhecida, porquanto não reúne os requisitos de admissibilidade constantes do art. 113, § 1º, da Lei 8.666/1993, c/c os arts. 235 e 237, VII, do Regimento Interno/TCU, e art. 103, § 1º, da Resolução - TCU 259/2014.
Ante o exposto, acolho a proposta da unidade instrutiva, e voto no sentido de que seja adotado o Acórdão que ora submeto a este Plenário.
TCU, Sala das Sessões Ministro Luciano Brandão Alves de Souza, em 19 de junho de 2019.
RAIMUNDO CARREIRO 
Relator